臺灣高雄地方法院刑事判決　　　　　　　 96年度易字第932號
公　訴　人　臺灣高雄地方法院檢察署檢察官
被　　　告　丙○○
　　　　　　乙○○
　　　　　　戊○○
　　　　　　甲○○
上列被告因恐嚇案件，經檢察官提起公訴（95年度偵字第25459
號），本院判決如下：
    主  文
丙○○、乙○○、戊○○、甲○○共同以加害生命之事，恐嚇他
人致生危害於安全，均各處拘役伍拾日，如易科罰金，均以新台
幣壹仟元折算壹日。
    事  實
一、丙○○與乙○○係朋友，戊○○、甲○○則為乙○○之友人
    。緣黃榮哲前於民國95年間，因買賣預售屋移轉所有權之事
    而交付以自己為發票人，面額為新台幣（下同）200 萬元之
    支票予丙○○，嗣因故未能兌現。丙○○為索取上開款項，
    竟與乙○○、戊○○、甲○○共同基於恐嚇之犯意連絡，於
    95年3 月18日下午3 時30分許，一同前往黃榮哲位於高雄市
    左營區○○○街110 巷15號之住處，丙○○於門外等候，推
    由乙○○、戊○○、甲○○3 人持票進入該住處催討債務，
    並向黃榮哲之妻己○○恫稱：「如果黃榮哲沒有付這200 萬
    元要讓你們死的很難看」等語，使己○○因而心生畏懼，足
    生危害於安全。
二、案經己○○訴由高雄市政府警察局左營分局移送臺灣高雄地
    方法院檢察署檢察官偵查起訴。
    理  由
壹、程序部分
一、按被告以外之人於偵查中向檢察官所為陳述，除顯有不可信
    之情況者外，得為證據，同法第159 條之1 第2 項定有明文
    。本件告訴人即證人己○○、證人馬張麗珠於檢察官偵查中
    所為之指述、證述，並無何顯不可信之情況，依上說明，其
    2 人於偵查中之證言自均具有證據能力。
二、證人己○○、馬張麗珠於警詢時之證述，雖屬傳聞證據，惟
    因檢察官、被告及其辯護人於言詞辯論終結前，均未聲明異
    議，本院審酌該證據作成之情況，亦認為適當，依刑事訴訟
    法第159 條之5 第2 項之規定，認屬傳聞法則之例外，應得
    為證據。
貳、實體部分
一、訊據被告丙○○、乙○○、戊○○、甲○○固坦承於上開時
    、地，共同前往上開黃榮哲住處，並由乙○○、戊○○、甲○○3 人持票進入該住處之事實，惟均矢口否認有何恐嚇之
    犯行，被告丙○○辯稱：其僅委託乙○○等3 人代為向黃榮
    哲詢問關於支票跳票之事宜，其4 人間並無任何恐嚇之犯意
    連絡云云。被告乙○○、戊○○、甲○○均辯稱：未出言恐
    嚇云云。經查：
（一）被告丙○○、乙○○、戊○○、甲○○4 人共同於上開時
      、地持支票前往黃榮哲上開住處索取債款之事實，業據被
      告4 人自承不諱，而被告乙○○、戊○○、甲○○3 人於
      該住處內以前揭言詞恐嚇告訴人己○○並要求己○○告知
      黃榮哲應清償債務之事實，業據證人即告訴人己○○、證
      人馬張麗珠於警詢、偵查時證述明確，證人己○○並證稱
      ：當天被告乙○○、戊○○、甲○○共持1 張支票前往其
      住處，被告乙○○3 人並向其表示「妳先生沒有回家睡，
      妳都不知道... 如果你先生不出來，要抓人，不還錢，要
      讓妳們死的很難看」等語（參偵卷第38頁）。證人馬張麗
      珠則證稱：當天看到3 個年青人向己○○要錢，並表示沒
      有拿到錢就要抓黃榮哲，要給他死的很難看等語（參偵卷
      第15頁）。衡以證人己○○、馬張麗珠間就被告乙○○、
      戊○○、甲○○3 人為恐嚇犯行之證述均大致相符，且其
      與被告乙○○、戊○○、甲○○均不相識，自無甘冒偽證
      之風險，而為虛偽陳述之可能。況被告戊○○既供稱：當
      日係與乙○○前往南部觀光，順道前往處理票的事情云云
      。被告甲○○則供稱：係乙○○希望其陪同一起處理票的
      事情云云。以被告戊○○、甲○○均係有相當智識之成年
      人，理當問明票款之來源及處理之方式，又豈能毫無懷疑
      ，即陪同被告乙○○遠自台中南下高雄索債？此即與常理
      不合，足認係幫乙○○催討債款之事到場助勢之事實已明
      。再參以本件被告等人係於離開黃榮哲住處之際為證人己○○報警查獲，是茍如被告乙○○、戊○○、甲○○等3
      人所稱，僅係前往告知黃榮哲有此張票款未付之情，而未
      為任何恐嚇行為，則證人己○○又何須報警處理？顯見證
      人己○○、馬張麗珠證述曾遭被告乙○○、戊○○、甲○○以上開言語恐嚇等情，應屬真實，故被告乙○○、戊○○、甲○○辯稱：未為任何恐嚇犯行云云，顯係事後卸責
      之詞，不足採信。被告3 人確有恐嚇犯行，應堪認定。
（二）被告丙○○固辯稱：僅係請被告乙○○等人代為詢問支票
      事宜，並未請該3 人討債，亦未支付對價；至於被告乙○○等人是否有恐嚇證人己○○等情，其並不知情，是其與
      被告乙○○等人並無犯意連絡云云。惟查被告丙○○既自
      承前往黃榮哲住處係為與黃榮哲談論有關票款給付之事，
      理當一人前往即可，又何須大費周章，率同乙○○、戊○○、甲○○等3 人一同前往？又被告乙○○、戊○○、甲○○於進入黃榮哲住處後，在不到2 、3 分鐘之內，即以
      前開言詞恐嚇證人己○○之事實，已如前述，衡諸常情，
      被告乙○○、戊○○、甲○○與證人己○○既不相識，自
      無怨隙，且票主黃榮哲亦不在上開住處內，倘非被告丙○○與被告乙○○、戊○○、甲○○事前即謀議以恐嚇之方
      式索取票款，豈有見票主不在，家中又僅剩老弱婦孺在場
      之情形，即無端以上開言語恫嚇證人己○○之理？再參以
      證人己○○證述：被告乙○○等人進門後，即拿出1 張票
      並向其表示「妳先生沒有回家睡，妳都不知道... 」等語
      （參偵卷第38頁），則被告乙○○等人與證人己○○、黃
      榮哲既不相識，倘非被告丙○○事前即告知取得該張票之
      緣由，否則被告乙○○等人焉知黃榮哲與被告丙○○極為
      熟識之可能？是被告丙○○上開所辯，要屬事後卸責之詞
      ，不足採信。
（三）至被告丙○○又辯稱：證人馬張麗珠與證人己○○之證述
      不一，不足採信，且被告乙○○等人並未將惡害通知黃榮
      哲，自無涉犯恐嚇犯行云云。然查證人己○○、馬張麗珠
      就被告乙○○、戊○○、甲○○等人所為之前開恐嚇犯行
      ，證述尚屬一致，縱證人2 人證述就被告乙○○等人恐嚇
      之對象究係「她們（即己○○及黃榮哲）」亦或是「他（
      指黃榮哲）」之細節略有出入，惟證人對案件之陳述，除
      係案發時刻意記憶，否則記憶本就不易完整，是就此細節
      部分縱有遺忘，此尚屬事理之常，況證人己○○與黃榮哲
      係夫妻，關係緊密，縱對黃榮哲為惡害之通知，亦足使證
      人己○○心生畏懼，而有不安之感覺。是被告上開所辯，
      亦不足採。
（四）按共同實施犯罪行為之人，在合同意思範圍以內，各自分
      擔犯罪行為之一部，相互利用他人之行為，以達其犯罪之
      目的者，即應對於全部所發生之結果負責（最高法院28年
      上字第3110號判例參照）。本件被告丙○○、乙○○、戊○○、甲○○4 人雖係分頭實施犯罪行為，惟本院審酌其
      4 人就恐嚇之行為，已先有合意存在，並係以分工實施方
      式以求達到目的，雖然被告丙○○並未親自從事恐嚇之行
      為，惟其既帶同被告乙○○等3 人前往討債，依前述判例
      及判決意旨所述，被告丙○○自應就上開恐嚇之犯行負共
      同正犯之責。
（五）綜上所述，本件事證已臻明確，被告丙○○、乙○○、戊○○、甲○○4 人共同恐嚇之犯行，堪以認定。
二、核被告丙○○、乙○○、戊○○、甲○○4 人所為，均係犯
    刑法第305 條之恐嚇危害安全罪。其4 人就上開犯行有犯意
    聯絡及行為分擔，均為共同正犯。爰審酌被告丙○○僅因票
    款給付糾紛，竟夥同乙○○、戊○○、甲○○等人以加害生
    命之事恐嚇告訴人己○○，造成告訴人心裡之恐懼及壓力，
    危害社會治安甚鉅，且犯後猶矢口否認犯行，態度不佳，顯
    見毫無悔意等其他一切情狀，分別量處如主文所示之刑，並
    考量被告丙○○、甲○○均係高職畢業，家庭經濟狀況小康
    ；被告乙○○係國中畢業，家庭經濟狀況小康；被告戊○○
    係專科畢業，家庭經濟狀況貧寒等情，均同時諭知以新台幣
    1,000 元為易科罰金之折算標準，以示懲儆。
據上論斷，應依刑事訴訟法第299 條第1 項，刑法第28條、第
305 條、第41條第1 項前段，刑法施行法第1 條之1 ，判決如主
文。
本案經檢察官丁○○到庭執行職務。
中　　華　　民　　國　　96　　年　　 6　　月　　21　　日
                  刑事第八庭  審判長法　官  李政庭
                                    法  官  李育信
                                    法  官  王俊彥
如不服本判決，應於判決送達後10日內，向本院提出上訴狀。
以上正本證明與原本無異。
中　　華　　民　　國　　96　　年　　6 　　月　　21　　日
                                    書記官  鄭永媚
附錄本判決論罪法條：
刑法第305條
（恐嚇危害安全罪）
以加害生命、身體、自由、名譽、財產之事，恐嚇他人致生危害
於安全者，處2 年以下有期徒刑、拘役或3 百元以下罰金。
